最高法院刑事判決　　　　　　九十四年度台上字第二八七二號
　　上　訴　人　乙○○
　　　　　　　　　　　　之1號.
　　　　　　　　　　　　號
　　選任辯護人　陳進會律師
　　上　訴　人　甲○○
　　　　　　　　　　　　8號4.
上列上訴人等因重傷害未遂案件，不服台灣高等法院中華民國九
十一年五月八日第二審更審判決（九十一年度上更（一）字第一
五五號，起訴案號：台灣板橋地方法院檢察署八十六年度偵字第
二一一六八號），提起上訴，本院判決如下：
    主  文
原判決關於乙○○、甲○○重傷害未遂部分撤銷，發回台灣高等
法院。
    理  由
本件原判決認定上訴人乙○○、甲○○與余重進（業經判處有期
徒刑二年十月確定）及二位姓名不詳之成年男子於民國八十六年
九月十六日二十二時五分時，共同基於使吳宜勳手、腿失去機能
之重傷害之犯意聯絡，攜帶余重進所有之西瓜刀、小武士刀及番
刀各一把，在台北縣三重市○○路○段二六一號前，揮砍吳宜勳
之手、腿，致彼受有左肘部裂傷合併尺骨鷹嘴骨折、左大腿大裂
傷坐骨神經肌腱受損、左膝裂傷合併肌腱及韌帶裂傷、左小腿裂
傷合併肌腱斷離等傷害，幸經送醫急救並復健得宜，手、腿始未
完全喪失機能等情，於變更起訴法條（公訴意旨認上訴人等係犯
刑法第二百七十一條第二項、第一項殺人未遂罪）後，以第一審
認定上訴人等所使用之刀械有誤，又量刑時未審酌上訴人乙○○
已與吳宜勳達成和解，均有所未洽，因而撤銷第一審關於上訴人
等部分之判決，改判論處上訴人等共同使人受重傷害未遂罪刑（
另以檢察官之上訴逾期，駁回檢察官在第二審之上訴），固非無
見。
惟查：（一）有罪判決書之事實記載，為適用法令之準據，法院
應將依職權認定與論罪科刑有關之事實，翔實記載，然後於理由
內逐一說明其憑以認定之證據，並使事實認定與理由說明，互相
適合，方為合法。本件原判決事實欄記載上訴人等用以重傷被害
人吳宜勳之刀械，為共犯余重進所有之西瓜刀、小武士刀及番刀
各一把（見原判決第二頁倒數第二行），而理由欄僅敘及共犯余
重進坦承由自家攜帶西瓜刀一把前往吳宜勳住處（見原判決第十
一頁倒數第四至五行），對於何以另認定小武士刀及番刀各一把
亦為余重進所有一事所依憑之證據則未說明，有理由不備之違誤
。（二）有罪判決書事實之認定與理由之說明必須互相一致，方
為合法。倘若事實之認定與理由之說明不相一致，按諸刑事訴訟
法第三百七十九條第十四款後段規定，自屬判決理由矛盾之當然
違背法令。本件原判決事實欄記載持刀傷人之情形為「余重進即
衝入樓梯間內，抓住吳宜勳右手，手執西瓜刀一把往吳宜勳猛力
砍去，吳宜勳伸左手抵擋，而遭該西瓜刀砍中左手肘，隨後甲○
○及另不詳姓名成年男子，分持小武士刀及番刀亦衝入往躺於地
面之吳宜勳左腿部猛力砍去」（見原判決第三頁第二行至第五行
），以持刀者為余重進、甲○○與一位不詳姓名者。惟理由欄則
說明「乙○○、甲○○均坦承……余重進邀同不詳姓名成年友人
二人同往被害人住家……被害人甫下樓，旋遭余重進以刀殺傷，
余某之二不詳姓名成年友人亦加入殺傷，被害人因此手腳受傷不
輕等情」（見原判決第三頁倒數第二行至第三頁第三行）；「本
案應係……推由甲○○及余重進暨其二名不詳姓名友人持刀實行
」（見原判決第九頁倒數第二至五行）；「查本案共犯余重進持
刀砍傷被害人左手肘，被害人倒地後，余重進、甲○○及另二名
不詳姓名成年男子，持刀均往被害人之左腿部砍去」（見原判決
第十二頁第九行至第十一行），認持刀者為余重進、甲○○與二
位不詳姓名者。事實之記載與理由之說明顯然不符，自屬理由矛
盾。且原判決記載「殺傷」，有被認為係殺人未遂而受傷之意，
亦與原判決論以使人受重傷害未遂罪不符，亦有未當。（三）審
理事實之法院，對於案內與犯罪事實有重要關係，依法應予調查
之證據，茍未詳加調查，或雖已調查而未調查明白者，即與證據
未經調查無異，如率行判決，其判決當然為違背法令。關於本件
共犯人數及持刀數量，依被害人吳宜勳自警詢至原審更審時所指
，計有六人持六把刀（見偵查卷第三頁倒數第三行、第二十三頁
背面第四行，第一審卷第八十三頁背面第八行至第九行、第一一
七頁背面倒數第一行至第一一八頁第二行，原審上訴字卷第六十
五頁背面第八行，原審更審卷第四十六頁第九行），上訴人等亦
指稱同往被害人住處之人共有六人，包含余重進之女友陳奕帆在
內等情，則陳奕帆是否於事發時在場？應否負共犯之責？於事實
之認定有重要影響，上訴人甲○○於原審更審時亦一再聲請傳喚
陳奕帆為證（見原審更審卷第八十五頁倒數第二行、第一０二頁
第九行），乃原審未予傳喚調查，逕以陳奕帆於第一審之證詞，
認彼未同往（見原判決第十頁第三行至第九行），殊嫌速斷，併
有調查未盡及理由不備之違背法令。以上，或為上訴意旨所指摘
，或係本院得依職權調查之事項，應認原判決就上訴人等論處重
傷害未遂部分仍有撤銷發回更審之原因。
據上論結，應依刑事訴訟法第三百九十七條、第四百零一條，判
決如主文。
中　　華　　民　　國　九十四　年　　六　　月　　二　　日
                      最高法院刑事第十庭
                          審判長法官  陳　正　庸
                                法官  賴　忠　星
                                法官  王　居　財
                                法官  林　開　任
                                法官  林　立　華
      本件正本證明與原本無異
                                      書  記  官
中　　華　　民　　國　九十四　年　　六　　月　　九　　日
                                                      Ｋ
